【裁判字號】    98,事聲,57
【裁判日期】    980930
【裁判案由】    聲明異議（消債）
【裁判全文】
臺灣嘉義地方法院民事裁定              98年度事聲字第57號
聲  請  人  萬泰商業銀行股份有限公司
法定代理人  甲○○
相  對  人  乙○○
                        樓2
上列異議人與相對人乙○○間消費者債務清理事件，異議人對於
民國98年8月14日本院97年度執消債更字第65號所為更生方案認
可之裁定提出異議，本裁定如下：
    主  文
異議駁回。
異議費用由聲明異議人負擔。
    理  由
一、按關於更生或清算之程序，除本條例別有規定外，準用民事
    訴訟法之規定。消費者債務清理條例（下稱同條例）第15
    條定有明文。而當事人對於司法事務官處理事件所為之終局
    處分，得於處分送達後10日之不變期間內，以書狀向司法事
    務官提出異議。司法事務官認前項異議有理由時，應另為適
    當之處分；認異議為無理由者，應送請法院裁定之。法院認
    第一項之異議為有理由時，應為適當之裁定；認異議為無理
    由者，應以裁定駁回之。民事訴訟法第240條之4第1至3項定
    有明文。查本件聲明異議人（下稱異議人）就本院司法事務
    官於民國98年8月14日以97年度執消債更字第65號認可債務
    人更生方案裁定之終局處分，聲明不服提起異議，是本院自
    應依法就司法事務官所為之處分，審究異議人之異議有無理
    由，合先敘明。
二、本件萬泰商業銀行股份有限公司（下稱萬泰商銀）聲請意旨
    略以：
  (一)緣相對人前蒙本院於97年12月12日裁准更生程序開始，其提
    出之更生方案，業經本院於98年8月14日以民事裁定認可在
    案。惟本更生方案相對人所陳可清償之金額與總欠款金額仍
    有相當之差距，若僅任其清償些微金額即可免除高達新臺幣
    （下同）117萬3,927元之債務，將難對社會上因理財不當奢
    侈浪費致衍生高額債務之人有所警惕，甚至進而仿效。若此
    ，除將對其他負有債務仍正常繳款之客戶有失公允外，並將
    嚴重影響金融秩序之建立。另相對人現年52歲，尚有多年工
    作能力足以清償債務，其配偶年齡應與相對人相當，若本身
    不事生產而接受相對人每月多達4,000元扶養費，實相當不
    合理，觀此更生方案期間長達8年，真要讓其配偶繼續接受
    相對人扶養？而該支出卻要無端轉嫁予各債權人？進而認定
    相對人所提之月付額係屬允當？故此更生方案實有可議之處
    。
  (二)又相對人言願於更生方案履行期間處分其名下不動產，債權
    人認為其所言並非真心，查該不動產相對人僅持份四分之一
    ，且建物部分亦未辦保存登記，欲辦理貸款或出售應有相當
    困難，故此應僅為其為加速裁定認可之說詞而已，若相對人
    自覺清償成數偏低，應以實際行動提高每階段還款金額，而
    非用難以實現之詞敷衍。
  (三)綜上所述，原裁定並未考量更生條件對債權人是否公允，且
    已有消費者債務清理條例（下稱消債條例）第63條第1項第1
    款不應認可之情形。且債權人原就對相對人所提更生方案表
    示不同意，為此依法提起抗告，請求廢棄原裁定。
三、本院之判斷：
  (一)按「有下列情形之一者，法院應不認可更生方案：一、債權
    人會議可決之更生方案對不同意或未出席之債權人不公允。
    二、更生程式違背法律規定而不能補正。三、更生方案違反
    法律強制或禁止規定，或有背於公共秩序、善良風俗。四、
    以不正當方法使更生方案可決。五、已申報無擔保及無優先
    權之債權總額逾新臺幣一千二百萬元。六、更生方案定有自
    用住宅借款特別條款，而相對人仍有喪失住宅或其基地之所
    有權或使用權之虞。七、更生方案所定自用住宅借款特別條
    款非依第五十四條協定成立。八、更生方案無履行可能。九
    、相對人有虛報債務、隱匿財產，或對於債權人中之一人或
    數人允許額外利益，情節重大。」消債條例第63條定有明文
    。經查，本院裁准相對人開始更生程序後，相對人提出更生
    方案，以其每月收入1萬7,613元，扣除其每月必要生活支出
    6,48 0元（顯低於行政院主計處所公佈98年度全國每人每月
    平均最低基本生活費9,829元）、及每月家用開銷及配偶之
    扶養費4,000元（相對人之配偶並無工作所得，且名下僅有
    自用住宅，相對人支出之扶養費顯低於財政部國稅局公告96
    年度扶養免稅額每人每月6,417元）後，所剩餘之金額約7,0
    00元（17,613－6,480－4,000＝7,713）均作為每月（期）
    更生還款之金額，清償期為8年（共96期），總清償金額為
    74萬4,000元，清償成數達63%，足認相對人確有履行更生方
    案之誠意。此外，本件又查無同條例第63條第1項所定不應
    認可更生方案之消極事由存在。則原處分審酌前情，認相對
    人所提更生方案確屬公允、適當、可行。
  (二)經本院調閱本院97年度執字第9216號案卷，相對人名下之不
    動產（即嘉義市○○○段125-8地號土地，應有部分四分之
    一）經估價後，總價值為18萬5,500元，經本院執行處於97
    年11月18日及12月16日兩次拍賣，皆無人應買，債權人亦未
    承受，參以相對人僅為應有部分四分之一之共有人，堪認系
    爭不動產變現困難，惟此適足以顯示相對人之資力，欲完全
    清償債務，顯然力有未逮，故異議人執此主張相對人應提高
    每階段還款金額，要屬無據。
  (三)從而，本院司法事務官逕依同條例第64條第1項裁定予以認
    可相對人所提更生方案，並依同條例第62條第2項酌定其生
    活限制，經核並無不合。是異議人執前詞指摘原裁定為不當
    ，求予廢棄，為無理由，應予駁回。
四、依民事訴訟法第240條之4第3項、第95條、第78條，裁定如
    主文。
中    華    民    國    98    年    9     月    30    日
                  民事第一庭法  官  張鶴齡
以上正本證明與原本無異。
如不服本裁定，應於裁定送達後10日內，以書狀向本院提出抗告
，並繳納抗告費新臺幣1,000元。
中    華    民    國    98    年    9     月    30    日
                            書記官  王博昭


司法院資訊處製作；財團法人民間司法改革基金會備份。
